【裁判字號】    98,訴,445
【裁判日期】    980331
【裁判案由】    違反毒品危害防制條例
【裁判全文】
臺灣彰化地方法院刑事判決               98年度訴字第445號
公  訴  人  臺灣彰化地方法院檢察署檢察官
被      告  甲○○
上列被告因違反毒品危害防制條例案件，經檢察官提起公訴（98
年度毒偵字第97號），本院改依簡式審判程序判決如下：
    主  文
甲○○施用第一級毒品，處有期徒刑柒月。扣案之海洛因殘渣袋
壹個沒收銷燬之，塑膠鏟管壹支沒收。
    事  實
一、甲○○前因施用毒品案件，經本院以87年度毒聲字第681 號
    裁定移送觀察、勒戒後，認無繼續施用毒品傾向，於民國（
    下同）87年8 月25日執行完畢釋放，並由臺灣彰化地方法院
    檢察署檢察官於以87年度偵字第5926、6290號為不起訴處分
    確定。復於前開觀察勒戒執行完畢5 年內之89年間，因施用
    第二級毒品案件，經本院以89年度毒聲字第655 號裁定移送
    觀察、勒戒後，認有繼續施用毒品之傾向，裁定令入戒治處
    所施以強制戒治，嗣其成效經評定合格，無繼續戒治必要，
    復經本院以89年度毒聲字第4327號裁定停止戒治付保護管束
    ，迄90年3 月30日保護管束期滿，未經撤銷其停止戒治，而
    視為業已執行期滿，而就其上開二犯施用毒品部分，並經本
    院以89年度訴字第465 號判處有期徒刑9 月、7 月，應執行
    有期徒刑1 年2 月確定。另於90年間因施用第二級毒品案件
    ，經臺灣臺中地方法院以90年度易字第2309號判處有期徒刑
    6 月確定，並於92年1 月10日縮短刑期假釋出監付保護管束
    ，迄92年7 月4 日保護管束期滿未經撤銷假釋，而視為執行
    完畢【未構成累犯】。詎其仍不知悔改，復基於施用第一級
    毒品海洛因之犯意，於97年11月21日19時許，在其位於彰化
    縣鹿港鎮○○里○○街2 巷6 號之住宅，以針筒注射方式，
    施用第一級毒品海洛因1 次。嗣於97年11月24日上午7 時50
    分許，在其上址住處，為警持搜索票搜索查獲，並扣得塑膠
    鏟管1 支及已使用過之海洛因殘渣袋1 個等物，經採集其尿
    液送驗，結果呈可待因及嗎啡陽性反應，始悉上情。
二、案經彰化縣警察局鹿港分局報請臺灣彰化地方法院檢察署檢
    察官偵查起訴。
    理  由
一、按除被告所犯為死刑、無期徒刑、最輕本刑為3 年以上有期
    徒刑之罪或高等法院管轄第1 審案件者外，於刑事訴訟法第
    273 條第1 項程序進行中，被告先就被訴事實為有罪之陳述
    時，審判長得告知被告簡式審判程序之旨，並聽取當事人、
    代理人、辯護人及輔佐人之意見後，裁定進行簡式審判程序
    ；除簡式審判程序及簡易程序案件外，第1 審應行合議審判
    ，刑事訴訟法第273 條之1 第1 項、第284 條之1 分別定有
    明文。本件被告甲○○所犯係死刑、無期徒刑、最輕本刑為
    3 年以上有期徒刑或高等法院管轄第1 審案件以外之罪，並
    於本院行準備程序時就被訴事實為有罪之陳述，本院合議庭
    依前揭規定，經評議結果，裁定改由受命法官獨任行簡式審
    判程序，先予敘明。
二、上揭事實，業據被告甲○○迭於警、偵訊中及本院行準備程
    序與審理時均坦承不諱，且其於97年11月24日為警查獲時所
    採取之尿液，經送鑑驗結果，確呈嗎啡陽性反應，此有彰化
    縣警察局鹿港分局委託檢驗尿液代號與真實姓名對照單及詮
    昕科技股份有限公司97年12月11日所出具之濫用藥物尿液檢
    驗報告各1 紙附卷可稽，此外，復有扣案之塑膠鏟管1 支及
    被告已使用過之海洛因殘渣袋1 個可資佐證，應認被告之自
    白確與事實相符，洵堪採信。
三、次按施用第一級毒品為犯罪行為，毒品危害防制條例第10條
    定有處罰明文。故施用第一級毒品者，依前揭規定本應科以
    刑罰。惟基於刑事政策，對合於一定條件之施用者，則依同
    條例第20條、第23條之規定，施以觀察、勒戒及強制戒治之
    保安處分。又毒品危害防制條例於92年7 月9 日修正公布，
    自93年1 月9 日施行，其中第20條、第23條將施用毒品之刑
    事處遇程序，區分為「初犯」及「5 年內再犯」、「5 年後
    再犯」。依其立法理由之說明：「初犯」，經觀察、勒戒或
    強制戒治後，應為不起訴處分或不付審理之裁定；經觀察、
    勒戒或強制戒治執行完畢釋放後，「5 年內再犯」者，因其
    再犯率甚高，原實施之觀察、勒戒及強制戒治既已無法收其
    實效，爰依法追訴或裁定交付審理。至於經觀察、勒戒或強
    制戒治執行完畢釋放後，「5 年後再犯」者，前所實施之觀
    察、勒戒或強制戒治已足以遮斷其施用毒品之毒癮，為期自
    新及協助其斷除毒癮，仍適用「初犯」規定，先經觀察、勒
    戒或強制戒治之程序。從而依修正後之規定，僅限於「初犯
    」及「5 年後再犯」2 種情形，始應先經觀察、勒戒或強制
    戒治程序。倘被告於5 年內已再犯，經依法追訴處罰，縱其
    第3 次（或第3 次以上）再度施用毒品之時間，在初犯經觀
    察、勒戒或強制戒治執行完畢釋放5 年以後，已不合於「5
    年後再犯」之規定，且因已於「5 年內再犯」，顯見其再犯
    率甚高，原實施觀察、勒戒或強制戒治，已無法收其實效，
    即應依該條例第10條處罰（最高法院95年度第7 次刑事庭會
    議及97年度第5 次刑事庭會議決議參照）。查本件被告前因
    施用毒品案件，經本院以87年度毒聲字第681 號裁定移送觀
    察、勒戒後，認無繼續施用毒品傾向，於87年8 月25日執行
    完畢釋放，並由臺灣彰化地方法院檢察署檢察官於以87 年
    度偵字第5926、6290號為不起訴處分確定。復於前開觀察勒
    戒執行完畢5 年內之89年間，因施用第二級毒品案件，經本
    院以89年度毒聲字第655 號裁定移送觀察、勒戒後，認有繼
    續施用毒品之傾向，裁定令入戒治處所施以強制戒治，嗣其
    成效經評定合格，無繼續戒治必要，復經本院以89年度毒聲
    字第4327號裁定停止戒治付保護管束，迄90年3 月30日保護
    管束期滿，未經撤銷其停止戒治，而視為業已執行期滿，而
    就其上開二犯施用毒品部分，並經本院以89年度訴字第465
    號判處有期徒刑9 月、7 月，應執行有期徒刑1 年2 月確定
    等情，有臺灣高等法院被告前案紀錄表及臺灣彰化地方法院
    檢察署刑案資料查註紀錄表各1 份在卷足憑，而被告本件施
    用第一級毒品之犯行，雖係在前次觀察勒戒執行完畢5年後
    所犯，惟被告於上開觀察勒戒執行完畢5年內，曾因施用毒
    品案件經法院宣示判決並確定，已詳述如前，則揆諸前揭決
    議意旨，均毋須再重新施予觀察、勒戒或強制戒治之處遇程
    序，逕以訴追處罰，應予依法論科。
三、核被告所為，係犯毒品危害防制條例第10條第1 項之施用第
    一級毒品罪。被告為施用毒品而持有第一級毒品，其持有之
    低度行為應為施用之高度行為所吸收，不另論罪。爰審酌被
    告前曾有施用毒品罪行，經送觀察、勒戒後，猶不知悔改，
    再施用毒品不輟，不僅戕害自身健康，更辜負國家將之視為
    病人，並施以長時間之戒治處遇之苦心，惟其對他人權益之
    侵害仍屬有限，於警、偵訊中及本院行準備程序與審理時均
    已坦承犯行，暨其犯罪動機、目的、手段、施用次數及其智
    識程度、生活狀況等一切情狀，量處如主文所示之刑。至扣
    案之海洛因殘渣袋1 個，係經被告已裝盛過海洛因使用，業
    據被告供明在卷，該殘渣袋與海洛因已無法析離，亦屬第一
    級毒品，應依毒品危害防制條例第18條第1 項前段之規定沒
    收銷燬之，而扣案之塑膠鏟管1 支，係被告所有，且供其施
    用毒品犯罪所用之物，業據其陳明在卷，爰依刑法第38條第
    1 項第2 款規定，併予宣告沒收。
四、末按受有期徒刑之執行完畢，或受無期徒刑或有期徒刑一部
    之執行而赦免後，5 年以內再犯有期徒刑以上之罪者，為累
    犯，加重本刑至2 分之1 ，刑法第47條定有明文。經查，被
    告前於90年間因施用第二級毒品案件，經臺灣臺中地方法院
    以90年度易字第2309號判處有期徒刑6 月確定，並於92年1
    月10日縮短刑期假釋出監付保護管束，迄92年7 月4 日保護
    管束期滿未經撤銷假釋，而視為業已執行完畢等情，有臺灣
    高等法院被告前案紀錄表、臺灣彰化地方法院檢察署刑案資
    料查註紀錄表各1 份存卷可考，然本案被告施用第1 級毒品
    海洛因之犯罪時間，已如前述，非屬受有期徒刑之執行完畢
    ，5 年以內再犯有期徒刑以上之罪，應非累犯。起訴書誤載
    被告所犯之罪應依刑法第47條之規定加重其刑等語，顯有誤
    會，附此敘明。
據上論斷，應依刑事訴訟法第 273 條之1 第1 項、第299 條第1
項前段，毒品危害防制條例第10條第1 項、第18條第1項前段，
刑法第11條、第38條第1 項第2 款，判決如主文。
本案經檢察官王元郁到庭執行職務。
中    華    民    國    98    年    3     月    31    日
                  刑事第九庭          法  官  蕭文學
以上正本證明與原本無異。
如不服本判決應於收受判決後10日內向本院提出上訴書狀，並應
敘述具體理由；其未敘述上訴理由者，應於上訴期間屆滿後20日
內向本院補提理由書（均須按他造當事人之人數附繕本）「切勿
逕送上級法院」。
中    華    民    國    98    年    4     月     1    日
                                      書記官  黃明慧
附錄本案論罪科刑法條全文：
毒品危害防制條例第10條
施用第一級毒品者，處六月以上五年以下有期徒刑。
施用第二級毒品者，處三年以下有期徒刑。
毒品危害防制條例第18條
查獲之第一、二級毒品及專供製造或施用第一、二級毒品之器具
，不問屬於犯人與否，均沒收銷燬之；查獲之第三、四級毒品及
製造或施用毒品之器具，無正當理由而擅自持有者，均沒入銷燬
之。但合於醫藥、研究或訓練之用者，得不予銷燬。
前項合於醫藥、研究或訓練用毒品或器具之管理辦法，由法務部
會同行政院衛生署定之。


司法院資訊處製作；財團法人民間司法改革基金會備份。
